【裁判字號】    89,台上,7167
【裁判日期】    891129
【裁判案由】    盜匪
【裁判全文】
最高法院刑事判決                              八十九年度台上字第七一六七號
    上  訴  人  甲○○
右上訴人因盜匪案件，不服台灣高等法院中華民國八十九年八月三十一日第二審判決
（八十八年度上訴字第四三五三號，起訴案號：台灣台北地方法院檢察署八十八年度
偵字第一六二六○號），提起上訴，本院判決如左：
    主  文
上訴駁回。
    理  由
按刑事訴訟法第三百七十七條規定，上訴於第三審法院，非以判決違背法令為理由，
不得為之。是提起第三審上訴，應以原判決違背法令為理由，係屬法定要件。如果上
訴理由狀並未依據卷內訴訟資料，具體指摘原判決不適用何種法則或如何適用不當，
或所指摘原判決違法情事，顯與法律規定得為第三審上訴理由之違法情形，不相適合
時，均應認其上訴為違背法律上之程式，予以駁回。本件上訴人甲○○上訴意旨略稱
：(一)、上訴人於民國八十四年間即患有精神耗弱症，有台北市立療養院病歷可證，上
訴人於案發時病情再度發作，以致犯案，原審未予詳查，僅以鑑定結果，認定上訴人
無精神耗弱情事，顯屬違法。(二)、上訴人犯案時所持之信號槍並無殺傷力，足見並無
傷人之意圖。上訴人對被害人盧秋蓉喝令：「搶劫」時，盧女即回答：「我走了」，
上訴人愣在現場，隨即離開，並未搜取盧女身上之財物，違反常情，足證上訴人當時
處於精神耗弱之狀態，原審未查明上訴人犯案過程，遽行判決，認定上訴人犯強盜罪
，有不適用法則或適用不當之違法。(三)、懲治盜匪條例為限時法，該法於三十四年四
月八日因期限屆滿而當然失效，原判決依該條例論罪科刑，有適用法則不當之違法等
語。
惟查證據之取捨及其證明力之判斷，屬於事實審法院之職權，苟其所為之判斷，並不
違背經驗法則及論理法則，即不能任意指為違背法令，而執為第三審適法之上訴理由
。本件原審認定上訴人甲○○有原判決事實欄所載之強盜犯行，係以該事實迭據上訴
人於警訊及偵、審中坦承不諱，並經被害人楊玉釵、盧秋蓉於警訊及第一審調查時指
述屬實，且有查扣之作案用信號槍一把、紙彈一片可資佐證等證據，予以綜合判斷，
認上訴人成立懲治盜匪條例第五條第一項第一款之強盜既遂罪、同條第二項、第一項
第一款之強盜未遂罪及同條第三項、第一項第一款之預備強盜罪，依連續犯規定論以
一較重之強盜既遂罪，於法定刑內量處其刑。並指駁、說明上訴人雖辯稱：上訴人有
精神官能症狀，不知自己在作何事，上訴人以槍抵住盧秋蓉，但因提款機上無款可取
，盧女逕自離去，上訴人立即離開，未搜盧女身上財物，足見上訴人當時係精神耗弱
之人云云。但查上訴人既能詳述犯案過程，其所述與被害人所述情節相符，且被查獲
後對其犯案動機係為還賭債，得款如何花費，供述甚詳，前後所供一致，足徵上訴人
犯罪時係有意識、有目的，應非處於心神喪失或精神耗弱中，另向台北市立療養院調
取上訴人之病歷，並囑該院對上訴人為精神鑑定結果，該院認為：「綜合賴員（即上
訴人）過去之生活史、疾病史、身體檢查、精神狀態與心理評估結果，本院認為其係
一精神分裂症患者，發病已近九年。賴員雖為精神分裂患者，然其本次犯行，並非精
神病症直接導致，自承搶奪金錢係因積欠賭債用以還債及自行花用，而案發前以賴員
所有供運動競賽用之信號槍及信號槍專用之紙彈一片作為犯罪工具，於警局接受偵訊
時，賴員對其犯行亦清楚知悉無誤，足見其犯案當時知覺理會判斷作用並未明顯減弱
，因此本院認為賴員犯行當時之精神狀態並未達精神耗弱或心神喪失之程度，賴員應
對其犯行負完全之責任。」，此有臺北市立療養院八十九年六月二十一日函復本院在
卷可稽，是上訴人所辯，為不足採，所為論斷，均有卷存證據資料可資覆按。查原審
已調取上訴人在台北市立療養院就醫之病歷，並已詳上訴人行為時非精神耗弱或心
神喪失之人所憑證據與理由。上訴人喝令盧秋蓉表明搶劫時，因提款機上無現款，盧
女立即走開，上訴人未搜盧女身上財物等情，均不足以證明上訴人行為異常而為精神
耗弱之人，原判決亦已有說明，上訴意旨就原審依憑前開事證論斷上訴人行為時非精
神耗弱之人，究竟違背如何之經驗法則及論理法則，並未依據卷內資料具體予以指明
，徒以自己之說詞，指摘原審有調查未盡、原判決有適用法則不當或不適用法則之違
法，重為事實之爭執，顯非適法之第三審上訴理由。又按現行懲治盜匪條例，係經立
法程序於四十六年六月五日修正公布施行，將第八條「依特種刑事案件訴訟條例審理
」及第十條「施行期間定為一年，必要時得以命令延長」之規定予以刪除，原第九條
改為第八條，第十一條改為第九條。經考刪除第十條有關限時法規定之立法本意，係
為期遏止盜風，改善治安，認本條例第一條至第七條及原第九條（修正後為第八條）
均仍有施行之必要，因將本條例由限時法改為經久施行之常態性刑事特別法，並重新
調整條次，形式上雖稱「修正」，實質上，已具重新全部立法之性質，故在該條例修
正前雖有數次命令延長已逾期，仍非可認為已經失效。上訴意旨謂該條例已失效云云
，指摘原判決適用法則不當，亦非合法之第三審上訴理由。是上訴意旨所指摘原判決
違法情事，殊與法律規定得為第三審上訴理由之違法情形不相適合，衡以前開說明，
其上訴為違背法律上之程式，應予駁回。
據上論結，應依刑事訴訟法第三百九十五條前段，判決如主文。
中      華      民      國    八十九    年     十一     月    二十九    日
                              最高法院刑事第八庭
                                  審判長法官  張  信  雄
                                        法官  賴  忠  星
                                        法官  張  清  埤
                                        法官  洪  清  江
                                        法官  吳  昆  仁
      右正本證明與原本無異
                                              書  記  官
中      華      民      國    八十九    年     十二     月      四      日


司法院資訊處製作；財團法人民間司法改革基金會備份。
